臺灣高等法院臺南分院刑事裁定
110年度抗字第680號
抗  告  人  
即  受刑人  江昇璟



上列抗告人即受刑人因檢察官聲請定其應執行刑案件，不服臺灣
臺南地方法院中華民國110年8月5日第一審裁定（110年度聲字第
1250號）提起抗告，本院裁定如下：
    主    文
原裁定撤銷。
甲○○犯如附表所示各罪所處之刑，應執行有期徒刑參年拾月。
    理    由
一、抗告意旨略以：抗告人即受刑人甲○○（下稱抗告人）涉犯竊
    盜罪，科以有期徒刑10月確定（109年執壬字第8945號之1，
    即附表編號1）；又涉犯竊盜罪，科以有期徒刑6月定讞（10
    9年執壬字第8946號之1，即附表編號2）；又涉犯竊盜3罪，
    判處應執行有期徒刑1年8月確定（110年執壬字第1138號，
    即附表編號3至5）；又涉犯竊盜與詐欺2罪，判處應執行有
    期徒刑1年6月確定（即附表編號6至7），上開4判決合計刑
    期為有期徒刑4年6月。惟原審於數罪併罰上僅酌減2月，定
    應執行有期徒刑4年4月。數罪併罰眾多個案裁定，在裁定態
    樣上有人可減至1至3年，有人相同數罪併罰僅酌減1至2月，
    此現象有嚴重失衡之虞，則其標準何在？爰聲請審酌抗告人
    之情狀，撤銷原裁定，重新發回更裁，以彰數罪併罰之比例
    原則精神，並維抗告人之權益等語。
二、按數罪併罰，應分別宣告其罪之刑，其宣告多數有期徒刑者
    ，於各刑中之最長期以上，各刑合併之刑期以下，定其刑期
    ，但不得逾30年，刑法第51條第5款定有明文。又刑法修正
    將連續犯、常業犯規定悉予刪除，考其立法目的，係基於刑
    罰公平原則考量，杜絕僥倖犯罪心理，並避免鼓勵犯罪之誤
    解，乃改採一行為一罪一罰。是定其刑期時，除仍應就各別
    刑罰規範之目的、輕重罪間體系之平衡、整體犯罪非難評價
    、各行為彼此間之偶發性、與被告前科之關聯性、各行為所
    侵害法益之專屬性或同一性、數罪對法益侵害之加重效應、
    罪數所反映之被告人格特性與犯罪傾向、社會對特定犯罪例
    如一再殺人或販毒行為處罰之期待等，為綜合判斷外，尤須
    參酌上開實現刑罰公平性，以杜絕僥倖、減少犯罪之立法意
    旨，為妥適之裁量（最高法院100年度台上字第5342號判決
    意旨參照）。次按法律上屬於自由裁量之事項，有其外部性
    界限及內部性界限，並非概無拘束。數罪併罰有二裁判以上
    宣告多數有期徒刑者，依刑法第53條、第51條第5款之規定
    「於各刑中之最長期以上，各刑合併之刑期以下，定其刑期
    。但不得逾30年。」，係採「限制加重原則」規範執行刑之
    法定範圍，為其定刑之外部界限。乃因一律將宣告刑累計執
    行，刑責恐將偏重而過苛，不符現代刑事政策及刑罰之社會
    功能，而有必要透過定應執行刑程序，授權法官對被告本身
    及所犯各罪為總檢視，進行充分而不過度之評價，以妥適調
    整之（最高法院109年度台抗字第1930號裁定意旨參照）。
    再按數罪併罰有二裁判以上宣告多數有期徒刑者，依刑法第
    53條、第51條第5款之規定「於各刑中之最長期以上，各刑
    合併之刑期以下，定其刑期。但不得逾30年。」係採「限制
    加重原則」規範執行刑之法定範圍，並授權法官對被告本身
    及所犯各罪為總檢視（zuzammenfassende Wuerdigung der 
    Person des Taeters und der einzelnen Straftaten），
    核與刑法第57條就個別犯罪之量刑審酌事由有別，乃特別之
    量刑程序。又定應執行刑，固屬法院職權裁量之範圍，然其
    裁量並非恣意，亦非單純之計算問題，仍應兼衡罪責相當、
    特別預防之刑罰目的，具體審酌整體犯罪過程之各罪彼此間
    之關聯性，如個別犯行之時間、空間、各行為所侵害法益之
    專屬性或同一性、數罪對法益侵害之加重效應等（於時間上
    、本質上及情境上緊密關聯的各別犯行，提高的刑度通常較
    少；與此相對，沒有任何關聯、時間相隔很久、侵害不同法
    益的犯行，則有較高之罪責）、罪數所反應被告人格、犯罪
    傾向及對被告施以矯正之必要性等情狀，就其最終具體應實
    現之刑罰，而為妥適、合目的性之裁量（gerechte und zwe
    ckmaessige Strafzumessung），法院並應於裁判內說明其
    裁量之理由，否則即有不備理由之違誤（最高法院110年度
    台抗字第573號裁定意旨參照）。
三、經查： 
  ㈠抗告人甲○○因竊盜、詐欺等數罪，先後經原審法院判處如附
    表所示之刑，均分別確定在案，有附表所示各罪之判決書及
    臺灣高等法院被告前案紀錄表等在卷可稽。原審法院經審核
    卷證結果，認其聲請為正當，依刑事訴訟法第477條第1項，
    刑法第53條、第51條第5款，定其應執行刑為有期徒刑4年4
    月，係在抗告人本件各宣告刑中刑期最長之有期徒刑1年以
    上，各刑合併之有期徒刑5年1月以下之範圍內，合於法律規
    定之外部性界限，亦未逾越其內部性界限即有期徒刑3年2月
    （附表編號3至5所示之3罪，經臺灣臺南地方法院109年度易
    字第1228號判決定應執行有期徒刑1年8月確定；附表編號6
    至7等2罪，經臺灣臺南地方法院110年度易字第13號判決定
    應執行有期徒刑1年6月確定；前述曾定應執行刑有期徒刑1
    年8月、1年6月之總和刑期為有期徒刑3年2月），從形式上
    觀察，固屬事實審法院職權之合法行使。
  ㈡惟抗告人所犯如附表編號1至6所示6罪，均係犯竊盜罪，犯罪
    時間集中於109年8月至10月間，乃刑法修正前最為常見之連
    續犯罪類型，在刪除原有刑法第56條規定後，既改採「一罪
    一罰」而評價為實質上數罪，並透過定應執行刑調整其實際
    應予承受之刑罰強度，自應考量該等犯行之法益侵害程度、
    犯罪人格特性及公平正義期待等面向，妥適量處其應執行之
    刑，方可免於前揭修法後可能肇致刑罰過苛之疑慮。是以，
    觀諸本件抗告人於109年8月至10月間之犯罪期間，密集實施
    竊盜行為，抗告人未能記取教訓屢屢犯罪，雖無足取，然綜
    合評價抗告人上開所為，均係犯竊盜罪，各罪罪質相同，各
    次之犯罪時間相近，顯係相近期間所為，倘合併審理本得於
    同一刑事訴訟程序中接受審判並酌定應執行刑之機會，以維
    護抗告人之權益，若僅因警方查證進度不同，而分次移送，
    以致相近期間所為之數罪行為遭檢察官依職權分次起訴，分
    別宣告數罪刑，喪失於同一刑事訴訟程序中接受審判並酌定
    應執行刑之機會，此於抗告人之權益難謂並無影響。
  ㈢再者，於併合處罰酌定執行刑，應視行為人所犯數罪犯罪類
    型而定，倘行為人所犯數罪屬相同犯罪類型者（如複數竊盜
    、詐欺取財、施用或販賣毒品等），於併合處罰時，其責任
    非難重複程度較高，應酌定較低應執行刑；然行為人所犯數
    罪雖屬相同犯罪類型，但所侵犯者為具有不可替代性、不可
    回復性個人法益（如殺人、妨害性自主），於併合處罰時，
    其責任非難重複程度則較低，自可酌定較高應執行刑。另行
    為人所犯數罪非惟犯罪類型相同，且其行為態樣、手段、動
    機均相似者，於併合處罰時，其責任非難重複程度更高，應
    酌定更低應執行刑；反之，行為人所犯數罪各屬不同犯罪類
    型者，於併合處罰時，其責任非難重複程度甚低，當可酌定
    較高應執行刑。至個別犯罪情節或對於社會之影響、行為人
    品性、智識、生活狀況或前科情形等，除前述用以判斷各個
    犯罪犯罪類型、法益侵害種類、犯罪行為態樣、手段、動機
    是否相同、相似，以避免責任非難過度重複者外，乃個別犯
    罪量處刑罰時已為斟酌之因素，要非定應執行刑時應再行審
    酌者。查抗告人所犯如附表所示之罪，均係109年8月至10月
    間之相近期間內所為，且所侵犯者均非具有不可替代性、不
    可回復性個人法益外，犯罪行為態樣、手段、動機亦屬相似
    ，顯見抗告人所為雖係不法，然就其所犯數罪之犯罪手段及
    所生損害而言，仍屬侵害相同之個人財產法益，依上說明，
    併合處罰時其責任非難重複之程度相對較高，自應酌定較低
    之應執行刑，且附表編號3至5所示之罪；附表編號6至7所示
    之罪，均經原審法院曾經分別定刑確定，此於本院就本案合
    併定應執行刑時具有參考價值，以免害及法律之安定性及當
    事人對於法院之信賴。是以，原審就抗告人所犯附表所示竊
    盜等罪合併定其執行刑為有期徒刑4年4月，固無違於定刑之
    外部界線（有期徒刑5年1月）及內部界線（有期徒刑3年2月
    ），且就前開定刑後之刑期累加（有期徒刑4年6月）雖已酌
    減2月，然未充分審酌附表所示各罪刑間，關於犯罪之態樣
    、侵害法益種類、犯罪時間之關連性等定刑因素，矯治抗告
    人之效益，實現刑罰經濟功能，應屬不利於抗告人，而不符
    合比例原則及責罰相當原則，難謂與上開內部性界限之法律
    目的及刑罰之公平性無違，故其裁量權之行使尚非妥適。
  ㈣綜上所述，抗告人抗告意旨指摘原裁定不當，非無理由，應
    由本院將原裁定撤銷，而原審法院既已就本案各罪之執行刑
    為實體審酌，本院自為裁定並無損受刑人之審級利益；另為
    避免抗告人因案件於程序上之先後起訴、審判，而影響其權
    益及司法公平性之實現，於整體考量抗告人於同一期間內之
    犯行、抗告人本身人格特性及犯罪目的、動機、手段、程度
    及犯後態度等綜合判斷下，並參酌實現刑罰公平性，裁量時
    應遵守之比例原則、公平正義原則等內部性界限等立法意旨
    ，爰更定其應執行有期徒刑3年10月。
四、據上論斷，應依刑事訴訟法第413條、第477條第1項，刑法
    第50條第2項、第53條、第51條第5款，裁定如主文。
中　　華　　民　　國　　110 　年　　9 　　月　　3 　　日
                  刑事第二庭    審判長法　官  陳珍如 
                                      法　官  黃裕堯
                                      法　官  陳弘能
以上正本證明與原本無異。
不得抗告。　　　　　　　　　　　　　　　　　　　
　　　　　　　　　　　　　　　　　　　書記官  許雅華
中　　華　　民　　國　　110 　年　　9 　　月　　3 　　日

附表：受刑人甲○○定應執行刑案件一覽表     編         號         1        2         3 罪         名        竊盜       竊盜       竊盜 宣   告   刑  有期徒刑10月 有期徒刑6月，如易科罰金，以新臺幣壹仟元折算壹日 有期徒刑9月 犯 罪 日 期  109年8月8日 109年8月10日 109年8月間某日 偵查（自訴）機關 年 度 案 號   臺灣臺南地方檢察署109年度偵字第15504號 臺灣臺南地方檢察署109年度偵字第15504號 臺灣臺南地方檢察署109年度偵字第 18180、18583號 最後事實審 法    院 臺灣臺南地方法院 臺灣臺南地方法院 臺灣臺南地方法院  案    號  109年度易字第1101號 109年度易字第1101號 109年度易字第1228號  判決日期 109年10月23日 109年10月23日 109年11月30日 確定判決  法    院      同上      同上      同上  案    號      同上      同上      同上  確定日期 109年11月24日 109年11月24日 110年1月5日 是否為得易科罰金之案件         否         是         否  備         註  臺灣臺南地方檢察署109年度執字第8945號 臺灣臺南地方檢察署109年度執字第8946號 1.臺灣臺南地方法院109年度易字第1228號判決應執行有期徒刑1年8月（編號3至5） 2.臺灣臺南地方檢察署110年度執字第1138號 

編         號         4        5         6 罪         名        竊盜       竊盜       竊盜 宣   告   刑  有期徒刑9月 有期徒刑7月 有期徒刑1年 犯 罪 日 期  109年9月3日 109年9月4日 109年10月16日 偵查（自訴）機關 年 度 案 號   臺灣臺南地方檢察署109年度偵字第 18180、18583號 臺灣臺南地方檢察署109年度偵字第 18180、18583號 臺灣臺南地方檢察署109年度偵字第21350號 最後事實審  法    院 臺灣臺南地方法院 臺灣臺南地方法院 臺灣臺南地方法院  案    號  109年度易字第1228號 109年度易字第1228號 110年度易字第13號  判決日期 109年11月30日 109年11月30日 110年2月23日 確定判決  法    院      同上      同上      同上  案    號      同上      同上      同上  確定日期 110年1月5日 110年1月5日 110年3月30日 是否為得易科罰金之案件         否         否         否  備         註  1.臺灣臺南地方法院109年度易字第1228號判決應執行有期徒刑1年8月（編號3至5） 2.臺灣臺南地方檢察署110年度執字第1138號  1.臺灣臺南地方法院110年度易字第13號判決應執行有期徒刑1年6月（編號6至7） 2.臺灣臺南地方檢察署110年度執字第3332號 

編         號         7 罪         名        詐欺 宣   告   刑  有期徒刑8月 犯 罪 日 期  109年10月16日 偵查（自訴）機關 年 度 案 號   臺灣臺南地方檢察署109年度偵字第21350號 最後事實審  法    院 臺灣臺南地方法院  案    號  110年度易字第13號  判決日期 110年2月23日 確定判決  法    院      同上  案    號      同上  確定日期 110年3月30日 是否為得易科罰金之案件         否  備         註  1.臺灣臺南地方法院110年度易字第13號判決應執行有期徒刑1年6月（編號6至7） 2.臺灣臺南地方檢察署110年度執字第3332號